臺灣臺北地方法院刑事判決
108年度侵訴字第13號
公  訴  人  臺灣臺北地方檢察署檢察官
被      告  林哲安


選任辯護人  張仁興律師
            張倍齊律師
上列被告因妨害性自主罪案件，經檢察官提起公訴（107年度偵
字第26872號），本院判決如下：
    主  文
林哲安犯乘機性交罪，處有期徒刑參年肆月。
    事  實
一、林哲安與代號0000-000000號成年女子（來臺就讀大學之大
    陸地區人民，民國86年4月生，姓名年籍詳卷，下稱A女）係
    普通朋友關係。林哲安於107年10月18日凌晨1時30分許，邀
    約A女至其任職之「OMNI」夜店（址設臺北市○○區○○○路0段0
    00號5樓）飲酒，嗣於同日凌晨4時5分許，林哲安見A女已然
    因酒醉而在該夜店女廁內昏迷失去意識，竟基於乘機性交之
    犯意，背負A女離開該夜店後，前往其位於臺北市○○區○○路0
    段00號11樓之住處，並於同日上午9時許，在其住處房間內
    ，乘A女酒醉不知、不能抗拒之際，以生殖器插入A女陰道之
    方式，對A女性交1次得逞。
二、案經A女訴由臺北市政府警察局大安分局報告臺灣臺北地方
    檢察署檢察官偵查起訴。
    理  由
一、程序部分：
(一)依性侵害犯罪防治法第12條第2項之規定，司法機關所製作
    必須公示之文書，不得揭露足以識別被害人身分之資訊。故
    本件判決書關於告訴人A女僅記載其代號，姓名、年籍及住
    居所均詳卷，在臺就讀之學校名稱亦不予揭露，先予敘明。
(二)證據能力之說明：
  1.按被告以外之人（包括證人、鑑定人、告訴人、被害人及共
    同被告等）於偵查中向檢察官所為陳述，除顯有不可信之情
    況者外，得為證據；被告以外之人於審判中有下列情形之一
    ，其於檢察事務官、司法警察官或司法警察調查中所為之陳
    述，經證明具有可信之特別情況，且為證明犯罪事實之存否
    所必要者，得為證據：一、死亡者；二、身心障礙致記憶喪
    失或無法陳述者；三、滯留國外或所在不明而無法傳喚或傳
    喚不到者；四、到庭後無正當理由拒絕陳述者，刑事訴訟法
    第159條之1第2項、第159條之3分別定有明文。次按被告以
    外之人於審判外之陳述，雖不符刑事訴訟法第159條之1至之
    4規定，而經當事人於審判程序同意作為證據，法院審酌該
    言詞陳述或書面陳述作成時之情況，認為適當者，亦得為證
    據；又當事人、代理人或辯護人於法院調查證據時，知有第
    159條第1項不得為證據之情形，而未於言詞辯論終結前聲明
    異議者，視為有前項之同意，同法第159條之5亦有明文。
  2.辯護人雖辯稱：證人A女於警詢、偵查中之陳述，屬傳聞證
    據，未經被告對質詰問，無證據能力云云。惟證人A女於109
    年1月1日已返回大陸地區，透過告訴代理人表示目前不會回
    來臺灣，且經傳喚未於111年3月2日審理期日到庭，有A女入
    出境紀錄、本院公務電話紀錄、報到單等在卷可稽（見本院
    卷二第109、147頁，本院不公開卷二第5頁），而有上開規
    定所謂「滯留國外而傳喚不到」之情形。揆諸前揭規定，證
    人A女於檢察官偵查中以證人身分所為之陳述，經查尚無顯
    不可信之情況，且客觀上不能行使反對詰問權，依刑事訴訟
    法第159條之1第2項之規定，自有證據能力。又證人A女於警
    詢時之陳述，詢問過程中並未受到其他干擾、壓迫，各該陳
    述之任意性自應無可疑。又上開詢問筆錄俱係依一問一答之
    方式所製作，且詢問之事項具體、明確，證人A女均能針對
    提問而予應答，本院因認該等詢問筆錄作成時之外部情狀，
    具有可信之特別情況，且為證明犯罪事實之存否所必要，依
    刑事訴訟法第159條之3第1款規定，亦有證據能力。辯護人
    前揭所辯，尚非可採。
  3.A女與友人劉○雪（姓名詳卷）之通訊軟體「微信」對話紀錄
    翻拍照片（見偵卷不公開卷第207至219頁），係於107年12
    月3日偵訊時經檢察官當庭勘驗A女行動電話無訛後拍照附卷
    （見偵卷不公開卷第131頁），核無不法取證之情事，自有
    證據能力。至辯護人雖辯稱：上開對話紀錄顯示A女撤回1條
    訊息，可見上開對話內容已經剪輯或變造，並不具對話連續
    性或真實性，應認無證據能力云云。惟證人A女於偵訊時證
    稱：撤回訊息忘記是打錯字還是什麼等語（卷頁同前）。又
    觀諸該對話紀錄之內容（詳後述），其連續性並未因A女撤
    回訊息而受影響，至於真實性則屬證明力層次之問題。故辯
    護人執此爭執該對話紀錄之證據能力，核無理由。　　
  4.又本判決除上揭論述認定有無證據能力之證據以外，其餘所
    引用屬於言詞陳述及書面陳述之傳聞證據部分，檢察官、被
    告林哲安、辯護人於本院行準備程序時，對於下列所引用屬
    於傳聞證據之證據能力均未加爭執（見本院卷一第95頁），
    嗣於本院審理程序，調查各該傳聞證據，加以提示並告以要
    旨時，檢察官、被告、辯護人亦均未於言詞辯論終結前聲明
    異議，本院審酌上開證據資料作成時之情況，認均與本件待
    證事實具有關聯性，且尚無違法不當及證明力明顯過低之瑕
    疵，而認為以之作為證據應屬適當，自均得為證據，而有證
    據能力。
二、訊據被告固坦承於上開時地與A女發生性行為之事實，惟矢
    口否認有何乘機性交犯行，辯稱：A女離開「OMNI」夜店時
    意識清楚，是A女撒嬌要我揹她，後來A女自行走進我住處，
    我與A女是合意發生性行為，我沒有利用A女酒醉不能抗拒而
    與A女性交云云。辯護人為被告辯稱：(一)被告住處1樓大廳
    夜間小門及11樓門口僅約76公分寬，若被告背負身高約170
    公分之A女勢必無法進入，足證A女係自行步行進入被告住處
    ；(二)A女案發後與被告之互動情形正常且曖昧，並無拒絕
    或逃離被告之反應，又A女與友人「劉維尼」之訊息內容中
    亦無求救之反應，可見A女之指述與事實及經驗法則不符云
    云。經查：
(一)被告與告訴人A女係普通朋友關係，被告於107年10月18日凌
    晨1時30分許，邀約A女至其任職之「OMNI」夜店（址設臺北
    市○○區○○○路0段000號5樓）飲酒，嗣於同日凌晨4時5分許，
    被告與告訴人一同離開該夜店，前往被告位於臺北市○○區○○
    路0段00號11樓之住處，並於同日上午9時許，在其住處房間
    內，以生殖器插入A女陰道之事實，業據被告於警詢、偵訊
    時及本院審理中供承在卷（見偵卷第9至15頁，偵卷不公開
    卷第143至146頁，本院卷一第92至93、95至97頁，本院卷二
    第154至160頁），核與證人即告訴人A女於警詢及偵訊時之
    證述相符（見偵卷不公開卷第17至25、121至135頁），並有
    「OMNI」夜店監視器錄影檔案1份暨畫面截圖4張、路口監視
    器錄影檔案1份暨畫面截圖3張、A女繪製之被告住處現場圖
    、GOOGLE MAP截圖各1張、被告與A女之通訊軟體「微信」對
    話紀錄、臺北市○○○○○○○○區○○○○○0000000000號受理疑似性
    侵害事件驗傷診斷書各1份在卷可稽（見偵卷第55、57頁，
    偵卷不公開卷第33至47、59至63、77至81），此部分事實首
    堪認定。
(二)A女離開「OMNI」夜店時，已不勝酒力而意識不清之事實，
    說明如下：
  1.證人即告訴人A女於警詢及偵訊時證稱：我到了「OMNI」夜
    店後，被告在店門口接我，我先與被告在他客人的包廂內坐
    了一會兒，之後被告帶我換去第二間包廂，當天喝了野格加
    紅牛3杯（1杯約100cc）、2杯香檳（1杯約100cc），後來我
    在第二間包廂內醉倒了，我最後的記憶停留在第二間包廂內
    喝酒，我不記得我是如何離開「OMNI」夜店，被告說我醉在
    廁所內，他將廁所門踢開，把我從廁所扶出來，背我到樓下
    搭計程車到他家，他說的我完全沒印象，我醒來已經在被告
    家中床上等語（見偵卷不公開卷第18至20、125、129頁）。
    本院審酌證人A女前揭於警詢及偵訊時之證述，就其在店內
    飲用之酒品種類、喝醉之地點在第二間包廂等節，歷次證述
    大抵一致，且就聽聞被告告知其醉在廁所內由被告扶出一節
    ，核與被告以通訊軟體「微信」傳送訊息向A女稱：「你該
    不會，在吐」、「我一定要把你蹲在廁所的事蹟記錄下來，
    太丟人太經典了」、「你昨天吐著上車的」等語相符（見偵
    卷不公開卷第61頁）。又被告自「OMNI」夜店女廁將A女背
    出廁所後，直接搭乘電梯下樓，背負A女前往路邊搭乘排班
    計程車等情，有前揭「OMNI」夜店監視器畫面截圖、路口監
    視器畫面截圖存卷可查（見偵卷不公開卷第33至35頁）。準
    此，A女離開「OMNI」夜店時，已因不勝酒力而達到意識不
    清之程度，足堪認定。
  2.至被告雖辯稱：A女離開「OMNI」夜店時意識清楚，是A女撒
    嬌要我揹她，後來A女自行走進我住處云云。惟被告上開所
    辯與A女證述內容大相逕庭，亦與被告於本院審理中供稱：
    我看到A女在女廁外面，因為時間到了，我也不可能丟下朋
    友走，我就問A女要不要一起走，她說好云云（見本院卷二
    第155頁）並不一致。又觀諸被告與A女之上開通訊軟體「微
    信」對話紀錄中，亦完全未提及A女主動要求被告背負離開
    之情形。依上開對話紀錄之脈絡觀之，被告聲稱要將A女蹲
    在廁所吐的事蹟記錄下來以取笑之，則倘若A女確有要求被
    告背負之情形，面對此種比嘔吐更加誇張之「事蹟」，被告
    理應在對話紀錄中以此事持續取笑A女。惟上開對話紀錄中
    對此竟隻字未提，足認被告上開所辯為憑空杜撰以圖卸責之
    詞，不足採信。
  3.另辯護人雖辯稱：被告住處1樓大廳夜間小門及11樓門口僅
    約76公分寬，若被告背負身高約170公分之A女勢必無法進入
    ，足證A女係自行步行進入被告住處云云。惟A女雖已醉倒，
    然被告仍得改採搭肩、攙扶或其他方式進入門口或其他狹窄
    之處，此由A女上、下計程車時係由被告攙扶而非採背負方
    式（見偵卷不公開卷第35至36頁），適足徵之。是辯護人上
    開所辯，亦不足採為有利被告之認定。
(三)被告在其住處房間內，以前揭事實欄所示方式對A女為乘機
    性交等情，認定如下：
  1.證人A女於警詢及偵訊時證稱：我醒來時應該是上午9、10時
    左右，人在被告家中床上，上半身只穿一件背心，下半身赤
    裸，背心內的內衣被脫去，我當晚去夜店穿著是上半身穿背
    心，套一件襯衫外套，下半身穿黑色短裙，醒來時被告正壓
    在我身上，我面上躺著，被告生殖器已經插入我陰道內，我
    發現這個情況呆住，腦袋空白了一段時間，我記得被告當時
    抱怨怎麼都射不出來，我就回答「那就先不要了吧」，被告
    就離開我身體；發生性行為時我沒有拒絕能力，我當時陷入
    昏迷狀態，我醒來後因為精神受到蠻大衝擊，根本不知道怎
    麼辦，也怕推開被告會激怒他，所以處在茫然狀態，剛好被
    告說他射不出來，我就順勢要求被告停止等語（見偵卷不公
    開卷第20至22、129至133頁）。本院審酌證人A女前揭於警
    詢及偵訊時之證述，就其遭被告乘機性交之過程、清醒時身
    上所穿著衣物、被告抱怨無法射精、A女順勢要求被告停止
    性交等情節，指述尚屬具體明確，且前後證述大致相符，倘
    非親身經歷，自難以詳述上開具體被害情節。足徵A女上開
    證述情節應係出於親身經歷所為之記憶描述，並非憑空虛構
    。另參諸A女於案發後並無向被告索賠求償之舉，據被告於
    本院審理中供稱：A女後來沒有與我聯絡等語（見本院卷二
    第160頁），足徵A女之指述並非出於誣陷被告以索討金錢賠
    償之意圖，堪值採信。被告辯稱：我與A女是合意發生性行
    為，我沒有利用A女酒醉不能抗拒而與A女性交云云，核與事
    實不符，不足憑採。
  2.又性侵害犯罪案件因具有隱密性，蒐證不易，通常僅有被告
    及被害人雙方在場，或不免淪為各說各話之局面；而被害人
    之陳述，固不得作為有罪判決之唯一證據，須就其他方面調
    查，有補強證據證明確與事實相符，始得採為被告論罪科刑
    之基礎。然所謂補強證據，係指被害人之陳述本身以外，足
    以證明犯罪事實確具有相當程度真實性之證據，不以證明犯
    罪構成要件之全部事實為必要，而與被害人指述具有相當關
    聯性，且與被害人之指證相互印證，綜合判斷，已達於使一
    般之人均不致有所懷疑，得以確信其為真實者，即足當之；
    又證人轉述被害人所陳關於被侵害之事實，因非依憑自己之
    經歷見聞，而係聽聞自被害人所述，屬與被害人之陳述具同
    一性之重覆性證據，應不具補強證據之適格。故必證人親自
    見聞之事與被害人所指證之被害事實具有關聯性，始得作為
    被害人證言之補強證據（最高法院107年度台上字第3635號
    、107年度台上字第2159號判決意旨參照）。茲就本件之其
    他補強證據，分述如下：
 (1)被告與A女之通訊軟體「微信」於案發當日下午3時53分起之
    對話紀錄顯示：「（A女：）我明明那麼不清醒，你為什麼
    還要對我做那種事情？（被告：）所以我等你清醒點了。（
    A女：）我有記憶的時候已經發生了。（被告：）好嘛~我還
    是會很疼你。（A女：）不是那個的問題。（被告：）因為
    我整個早上都沒睡，就一直靜靜的看你，開始就親下去了。
    （A女：）你還沒做安全措施。（被告：）一開始有。（A女
    ：）？？？然後呢？（被告：）吼唷講的好鉅細靡遺，後來
    我以為沒有的話能快點出來，結果都沒出來」等語（見偵卷
    不公開卷第61至62頁）。審之上開對話紀錄，A女質疑被告
    為何於其不清醒、無記憶時發生性行為，而被告並未加以澄
    清或解釋，僅以「好嘛~我還是會很疼你」等語敷衍搪塞。
    又經A女持續追問案發過程，被告仍未說明於A女於親吻前後
    是否有任何迎合或抗拒之反應。由上開對話紀錄可知，A女
    於發生性行為之前，確實處於無意識之狀態，且被告對此知
    之甚詳，仍乘此機會與A女發生性行為。
 (2)證人A女於警詢及偵訊時證稱：當天下午3時15分許，我獨自
    搭計程車回學校，回學校後我跟大連的閨密劉○雪透過通訊
    軟體「微信」說這件事情，先打字傳訊，之後語音通話，我
    在臺灣有要好的友人，但交情沒有好到可以跟他們說這件事
    情；我以前沒遇過這種事，不曉得如何處理，原本想這樣算
    了，但是我一個人待著的時候都在想，我與被告是朋友，但
    他卻對我做這樣的事情，而且我驚醒後看到他侵害我的畫面
    一直在我腦海回放，我思考後覺得我被侵犯了，心裡很難受
    ，於是週六我就去警局問這樣可否報案，後續就是警方幫我
    處理等語（見偵卷不公開卷第23至24、131至133頁），核與
    A女與劉○雪（帳號名稱「豬頭又雪哥」）之通訊軟體「微信
    」所示：A女於案發當日下午3時26分傳訊稱「我遇到一個情
    況，我昨天斷片斷得特別徹底，然後我被睡了，當我有意識
    的時候，我已經在被睡了，崩了」，並傳送哭泣之圖示，嗣
    於同日下午5時47分與劉○雪語音通話16分27秒，A女復於同
    年月19日晚間8時48分傳訊稱「不行，我現在心裡還是很不
    舒服，會一直想一直想」，復於同日晚間10時48分傳訊稱「
    我在想，明天去一下警察局，我覺得這樣不行，我沒辦法」
    等情相符（見偵卷不公開卷第207、211、213頁）。審酌A女
    案發時為在臺就讀大學之陸生，於遭逢被告性侵害後，於同
    日返回學校後即向大陸地區之閨密劉○雪告知此事，並表達
    難過、崩潰之情緒，於次日仍覺得心情無法平復，故決定前
    往警局報案，尚與一般遭性侵被害人常見之情緒反應不相違
    背。又A女於同年月20日前往警局報案之過程中，陸續向劉○
    雪傳送「我可能等等就要去了，有點緊張，我記得麥當勞附
    近就有個警察局」、「心跳好快，我快到警察局了」、「真
    是想哭」、「我感覺我有一陣子不敢去蹦迪了」、「我要是
    沒有一個可以真心托付的朋友，我真的不知道我現在會怎麼
    樣，謝謝你的存在，謝謝」、「快結束了，好想哭，心好累
    」等訊息（見偵卷不公開卷第213至219頁），足見A女於前
    往報案過程中內心之緊張、不安，需要持續與劉○雪傳送訊
    息以作為心靈上之助力。是就A女於案發後之上開情緒反應
    觀之，當足以佐證並補強A女上開證述遭被告性侵害等情之
    憑信性。
(四)至辯護人雖辯稱：A女案發後與被告之互動情形正常且曖昧
    ，並無拒絕或逃離被告之反應，又A女與友人「劉維尼」之
    訊息內容中亦無求救之反應，可見A女之指述與事實及經驗
    法則不符云云。然：
  1.被告與A女於案發當日上午11時13分至下午3時53分之對話紀
    錄中，僅提及購買午餐、詢問A女是否已抵達學校等事項，
    雙方均未提及有關乘機性交之事，且當日下午2時25分至3時
    9分，被告陪同A女前往髮廊洗髮，期間A女與被告之互動正
    常，未見拒絕或逃離被告之反應，固有被告與A女之通訊軟
    體「微信」對話紀錄、被告住處大樓及髮廊之監視錄影畫面
    暨本院勘驗筆錄1份、翻拍照片12張在卷可參（見偵卷第167
    至169、181至185頁，本院卷一第116至122、125至128頁）
    。另A女於案發當日上午11時10分起與友人「劉維尼」之對
    話紀錄中，僅討論相約抽菸之事，並未提及遭被告乘機性交
    等情，固有上開通訊軟體「微信」對話紀錄存卷可查（見偵
    卷不公開卷第157至163頁）。
  2.惟證人A女於警詢時證稱：案發當下沒有立刻驗傷或報案，
    是因為我當時不知道該怎麼辦，我怕這件事會在網路或社會
    輿論上曝光，因為平常新聞上都會播放類似的案件，就想說
    先回學校上課等語（見偵卷不公開卷第23頁）；於偵訊時證
    稱：事發前我認為被告對我也蠻好，當時覺得事情沒那麼嚴
    重，後來才發覺這個事情不是我能這樣帶過去等語（見偵卷
    不公開卷第133至135頁）。本院審酌遭性侵害之被害人於侵
    害行為甫結束後伴隨有徬徨、慌亂、不知所措等情緒，尚與
    一般常理不相違背。又A女獨自一人返回學校後即向劉○雪告
    知遭被告性侵害，並表達難過、崩潰之情緒，於次日仍覺得
    心情無法平復，故決定前往警局報案，已如前述，此情節亦
    與一般常情並無明顯扞格之處。準此，自不能苛求甫遭性侵
    害之A女於案發後須刻不容緩進行呼救、逃離、報案、驗傷
    等「標準作業程序」，方認與所謂「經驗法則」相符。是辯
    護人此部分所辯，核屬無理由。
(五)綜上所述，被告、辯護人所辯均不足採，本件事證明確，被
    告犯行洵堪認定，應依法論科。
三、論罪科刑：
(一)按刑法第225條之乘機性交罪，須被害之男女不能或不知抗
    拒之原因，非出於犯人所為，而犯人僅乘此不能或不知抗拒
    之時機，以為性交，始有其適用；又該條文所謂相類之情形
    ，係指被害人雖非精神、身體障礙、心智缺陷，但受性交時
    ，因昏暈、酣眠、泥醉等相類似之情形，致無同意性交之理
    解或無抗拒性交之能力者而言，至被害人之所以有此情狀，
    縱因自己之行為所致，仍不能解免乘機對其性交者之刑責（
    最高法院102年度台上字第88號判決意旨參照）。被告利用A
    女酒醉陷於不知、不能抗拒之狀態，對A女為性交行為，核
    其所為，係犯刑法第225條第1項之乘機性交罪。
(二)爰審酌被告利用A女酒醉不知、不能抗拒之際，以事實欄所
    示方式對A女為乘機性交之行為，造成A女精神及身體上均遭
    受莫大痛苦（A女於本院審理中具狀陳稱：這件事情對我造
    成了無論在身體上還是精神上不可磨滅的傷害，見本院卷二
    第91頁），所為實不足取。況被告犯後不僅未坦承犯行，亦
    未與A女達成和解，更於本院審理中供稱：我後來與A女沒有
    聯絡了，我沒有傳訊息給她，所以不知道我有沒有被封鎖，
    我就不在意A女這個人云云（見本院卷二第160頁），顯見被
    告於乘機性交得逞後即將原本與A女之友誼棄如敝屣，犯後
    態度非佳，量刑自不宜過輕。兼衡本件犯行之動機、手段、
    被告生活狀況（前無犯罪科刑紀錄，見本院卷二第169頁）
    、智識程度、家庭經濟狀況（見本院卷二第165頁）、A女於
    本院審理中具狀陳稱：希望法院能依法處理，讓壞人受到他
    應該受到的懲罰，這樣才能讓我這樣的受害者相信這個世界
    還有光明的存在等語（見本院卷二第91頁）等一切情狀，量
    處如主文所示之刑。
據上論斷，應依刑事訴訟法第299條第1項前段，判決如主文。
本案由檢察官蕭永昌提起公訴，經檢察官李明哲到庭執行職務。
中　　華　　民　　國　　111 　年　　4 　　月　　13　　日
                  刑事第三庭  審判長法  官  王筑萱
　
                                    法  官  許峻彬
　
                                    法  官  馮昌偉 　　
上正本證明與原本無異。 
如不服本判決應於收受送達後20日內向本院提出上訴書狀，並應
敘述具體理由；其未敘述上訴理由者，應於上訴期間屆滿後20日
內向本院補提理由書（均須按他造當事人之人數附繕本）「切勿
逕送上級法院」。告訴人或被害人如對於本判決不服者，應具備
理由請求檢察官上訴，其上訴期間之計算係以檢察官收受判決正
本之日期為準。 因疫情而遲誤不變期間，得向法院聲請回復原
狀。
                                    書記官 鄭如意
中　　華　　民　　國　　111 　年　　4 　　月　　13　　日
附錄本件論罪科刑法條：
中華民國刑法第225條
對於男女利用其精神、身體障礙、心智缺陷或其他相類之情形，
不能或不知抗拒而為性交者，處3年以上10年以下有期徒刑。
對於男女利用其精神、身體障礙、心智缺陷或其他相類之情形，
不能或不知抗拒而為猥褻之行為者，處6月以上5年以下有期徒刑
。
第1項之未遂犯罰之。